【裁判字號】    98,審交易,764
【裁判日期】    981215
【裁判案由】    過失致死
【裁判全文】
臺灣高雄地方法院刑事判決           98年度審交易字第764號
公  訴  人  臺灣高雄地方法院檢察署檢察官
被      告  甲○○
選任辯護人  許清連律師
            李錦臺律師
            陳奕全律師
上列被告因過失致死案件，經檢察官提起公訴（98年度調偵字第
776號），本院依簡式審判程序判決如下：
    主  文
甲○○犯過失致人於死罪，處有期徒刑柒月。
    事  實
一、甲○○考領有普通重型機車駕駛執照，於民國98年1 月21日
    近10時許，騎乘車牌號碼553 ─EAY 號重型機車搭載其胞弟
    陳建翔，沿高雄市○○區○○路由北向南方向行駛，欲返回
    位於高雄縣鳳山市○○○路580 巷6 號之住處。嗣於同日10
    時許，行經高雄市○○區○○路133 巷與福壽街交界處前，
    適遇黃顏素珠騎乘車牌號碼WFR ─285 號輕型機車，沿高雄
    市○○區○○路由北向南行駛，甲○○本應注意騎乘機車行
    至未設標誌、標線或號誌劃分幹、支線道者，少線道車應暫
    停讓多線道先行；車道數相同時，轉彎車應暫停讓直行車先
    行；同為直行車或轉彎車者，左方車應暫停讓右方車先行。
    而依當時天氣晴、路面無缺陷亦無障礙物、視距良好，並無
    不能注意之情形，竟疏未注意及此，未禮讓右方車先行，即
    貿然由河南路133 巷與福壽街口處穿越多岔路口，致其所騎
    乘之重型機車車頭與黃顏素珠所騎乘之上開輕型機車左側車
    身發生撞擊，黃顏素珠當場人車倒地，受有兩側腦部硬腦下
    出血、兩側腦部蜘蛛膜下腔出血、右側枕骨骨折、嚴重腦腫
    之傷害，經送往高雄市立民生醫院急診，再轉高雄市立聯合
    醫院救治，仍於98年1 月25日21時20分不治死亡。甲○○於
    肇事後留在事故現場，於有權偵查犯罪之警察機關，僅知悉
    犯罪事實，但不知悉犯罪人前，主動向據報前往處理本件道
    路交通事故之員警自首其犯罪而接受裁判。
二、案經高雄市政府警察局苓雅分局移送及黃顏素珠之子丙○○
    告訴臺灣高雄地方法院檢察署檢察官偵查起訴。
    理  由
一、本件被告甲○○所犯係死刑、無期徒刑、最輕本刑為3 年以
    上有期徒刑以外之罪，其於準備程序中就被訴事實為有罪之
    陳述，經法官告知簡式審判程序之旨，並聽取公訴人及被告
    之意見後，本院依刑事訴訟法第273 條之1 第1 項之規定，
    裁定進行簡式審判程序。
二、訊據被告對於上揭時、地，因疏未注意禮讓右方車先行車之
    過失，以致騎乘機車肇事致被害人黃顏素珠死亡之犯罪事實
    ，供承不諱。核與證人即告訴人丙○○於警詢中證述之情節
    相符；並有高雄市立聯合醫院診斷證明書、道路交通事故現
    場圖、高雄市政府警察局交通事故談話紀錄表、道路交通事
    故調查報告表(一)、(二)、蒐證照片、車籍基本資料、駕駛執照
    、高雄市○○○○○道路交通事故肇事人自首情形紀錄表、
    相驗筆錄、臺灣高雄地方法院檢察署檢驗報告書、相驗屍體
    證明書附卷可稽。按「汽車行駛至交岔路口，其行進、轉彎
    ，應依下列規定：‧‧二行至無號誌或號誌故障而無交通指
    揮人員指揮之交岔路口，支線道車應暫停讓幹線道車先行。
    未設標誌、標線或號誌劃分幹、支線道者，少線道車應暫停
    讓多線道先行；車道數相同時，轉彎車應暫停讓直行車先行
    ；同為直行車或轉彎車者，左方車應暫停讓右方車先行」，
    道路交通安全規則第102 條第1 項第2 款定有明文。被告考
    領有重型機車駕駛執照，有前揭駕駛執照影本在卷可參，對
    於上開規定應知之甚詳，其騎乘機車時本應具有前揭注意義
    務，並應具有注意能力至屬甚明，又依當時客觀情形天候晴
    朗、日間天候晴、柏油路面乾燥、無缺陷、道路無障礙物、
    視距良好等情形，有上述現場蒐證照片及道路交通事故調查
    報告表可證，並無不能注意之情事，被告行駛至前揭路口，
    未禮讓右方之直行車先行，以致其騎乘之機車與被害人騎乘
    之機車擦撞而肇事，被告就本件道路交通事故之發生，自具
    有過失，至為灼然。又被害人因本件道路交通事故致受有受
    有兩側腦部硬腦下出血、兩側腦部蜘蛛膜下腔出血、右側枕
    骨骨折、嚴重腦腫之傷害，經送往高雄市立民生醫院急診，
    再轉高雄市立聯合醫院救治，仍於98年1 月25日21時20分不
    治死亡之事實，有前揭診斷證明書可稽，並經臺灣高雄地方
    法院檢察署檢察官督同法醫師相驗明確，亦有前揭相驗屍體
    證明書、檢驗報告書在卷可憑，因被害人自本件道路交通事
    故發生起，至其死亡時止之此段期間，並未遭受任何外力干
    擾，足認被告之過失行為與被害人之死亡結果間，具有相當
    因果關係，被告過失致死之犯行，自堪認定。
二、核被告所為，係犯刑法第276 條第1 項之過失致人於死罪。
    被告於肇事後，於有權偵查犯罪之警察機關，僅知悉犯罪事
    實，但不知悉犯罪人前，主動向處理本件道路交通事故之警
    員坦承肇事，有高雄市○○○○○道路交通事故肇事人自首
    情形紀錄表在卷可佐，堪認合乎自首之要件，應依刑法第62
    條前段規定，減輕其刑。爰審酌被告未遵守道路交通安全規
    則，致發生本件道路交通事故，造成被害人死亡之無法彌補
    之損害，迄今尚未與被害人之家屬達成和解或為適當之賠償
    ，行為實有不該；惟念及被告並無任何前科紀錄，素行良好
    ，此有臺灣高等法院被告前案紀錄表在卷可參，本件道路交
    通事故之發生，並非被告蓄意造成，且已坦承犯行等一切情
    狀，量處如主文所示之刑，以資懲儆。至高雄市車輛行車事
    故覆議鑑定委員會之鑑定覆議意見雖認被害人行經無號誌交
    岔路口未減速慢行，為肇事次因，然此部分除與被害人利害
    關係相反之被告之陳述外，並無其他證據可資認定被害人確
    有前揭違規行為而與有過失，附此敘明。
據上論斷，應依刑事訴訟法第273 條之1 第1 項、第284 條之1
、第299 條第1 項前段，刑法第276 條第1 項、第62條前段，刑
法施行法第1 條之1 ，判決如主文。
本案經檢察官乙○○到庭執行職務。
中    華    民    國    98    年    12    月    15    日
                  交通法庭  法  官  方錦源
以上正本證明與原本無異。
如不服本判決，應於收受送達後10日內向本院提出上訴書狀。
中    華    民    國    98    年    12    月    15    日
                            書記官  黃勤涵
附錄本判決論罪科刑法條全文：
刑法第276 條第1 項
因過失致人於死者，處2年以下有期徒刑、拘役或2千元以下罰
金。

司法院資訊處製作；財團法人民間司法改革基金會備份。
